【裁判字號】    92,抗,3110
【裁判日期】    920904
【裁判案由】    返還擔保金
【裁判全文】
臺灣高等法院民事裁定                            九十二年度抗字第三一一０號
    抗  告  人  乙○○
右抗告人與相對人甲○○間聲請返還擔保金事件，對於中華民國九十二年七月十七日
臺灣板橋地方法院九十二年聲字第七００號裁定提起抗告，本院裁定如左：
    主      文
抗告駁回。
抗告程序費用由抗告人負擔。
    理      由
一、本件聲請及抗告意旨略以：抗告人前因請求損害賠償等事件，業經臺灣板橋地方
    法院以九十年度裁全字第五六九六號裁定准許假扣押，並以九十年度存字第三三
    四五號提存書提存擔保金聯華電子股份有限公司股票六張，總面額新台幣（下同
    ）二十萬元在案。前開假扣押裁定，嗣經抗告人依法提起民事訴訟，先後經臺灣
    士林地方法院八十六年度重訴字第三八二號、本院八十八年度重上字第四五二號
    及最高法院九十二年度台上字第六五三號判決相對人甲○○共應給付三百四十二
    萬四千四百七十七元，該部分業已確定在案，本件應供擔保原因應認業已消滅。
    且抗告人已於九十二年四月二十四日以律師函定二十日以上期間催告相對人行使
    權利，迄今已逾多時仍未行使，伊自得請求返還擔保金。其次，抗告人前開准予
    假扣押裁定，在提存後依法向臺灣板橋地方法院聲請以九十年度執全字第三一五
    一號假扣押執行程序，查封相對人銀行存款及股票，總金額僅二十四萬餘元，不
    及抗告人已判決確定之三百四十二萬四千四百七十七元；且上開扣押款均已由執
    行法院分別發函准予核發案款；另不動產部分，因三次拍賣無人應買，進入第四
    次特別拍賣程序，仍無人應買，已由另案第三債權人撤回執行，整個假扣押執行
    程序，業已終結，相對人因該假扣押程序所可能受之損害，早已確定。原審法院
    仍認「相對人因該假扣押執行程序所可能受之損害，尚未確定」、「聲請人應撤
    回假扣押執行程序」，顯有未洽，請准發還擔保金等語。
二、按「應供擔保之原因消滅者，法院應依供擔保人之聲請，以裁定命返還其提存物
    或保證書，民事訴訟法第一百零四條第一項第一款定有明文。此規定於其他依法
    令供訴訟上之擔保者，準用之，觀之同法第一百零六條規定即明。又所謂應供擔
    保之原因消滅，在為假扣押供擔保之情形，其供擔保之原因應於假扣押之本案訴
    訟，將來獲得全部勝訴之判決確定時歸於消滅」（最高法院八十九年度台抗字第
    六九０號判決參照）、「因假處分或假扣押所供之擔保，係為擔保受擔保利益人
    因不當假處分或假扣押所受損害而設，倘執行法院已依聲請或依職權依假處分或
    假扣押裁定實施假處分或假扣押之執行，則在執行法院撤銷其執行程序前，受擔
    保人所受之損害仍可能繼續發生，損害額既未確定，自無強令其行使權利之理。
    故在假處分或假扣押所供之擔保，供擔保人依民事訴訟法第一百零六條準用同法
    第一百零四條第一項第二款（現行法已修改為第三款）規定，聲請以裁定命返還
    其擔保金之場合，必待假處分或假扣押之執行程序已撤銷，始得謂與民事訴法第
    一百零四條第一項第二款（現行法已修改為第三款）所定之訴訟終結相當」（最
    高法院八十五年度台抗字第六四五號判決參照）。
三、復按「訴訟終結後，供擔保人證明已定二十日以上之期間，催告受擔保利益人行
    使權利而不行使者，法院應依供擔保人之聲請，以裁定命返還其提存物，此於因
    假處分所供之擔保，亦準用之，民事訴訟法第一百零六條、第一百零四條第一項
    第二款（現行法已修改為第三款）定有明文。所謂訴訟終結係指本案之訴訟已經
    確定或和解等情形而言。依此規定聲請返還提存物或保證書者，係以供擔保人於
    訴訟終結後，已定二十日以上之期間，催告受擔保利益人行使權利，以及受擔保
    利益人受催告後，未於催告所定期間內行使權利為要件。訴訟終結後定二十日以
    上期間之催告，既屬法定要件之一，則催告必須在訴訟終結之後，否則不生催告
    之效力。不能謂訴訟終結前之催告，自屬合法。」（最高法院八十七年度台抗字
    第四五四號裁定意旨參照）。
四、經查：本件兩造間之本案訴訟，由最高法院九十二年度台上字第六五三號判決抗
    告人部分勝訴確定，其餘部分發回本院，是其本案並未全部勝訴，尚難認抗告人
    應供擔保之原因業已消滅。又本件抗告人固於九十二年四月二十四日以律師函催
    告相對人行使權利，有抗告人提出之律師函影本乙件及掛號函件執據、回執聯影
    本為證，惟抗告人迄未撤回假扣押執行程序，業經原法院調閱該院九十年度執全
    字第三一五一號假扣押執行卷宗查明屬實，抗告人既未撤銷假扣押執行程序，揆
    諸前開說明，尚難認已合於民事訴訟法第一百零四條第一項第三款「訴訟終結」
    之要件，是抗告人於撤回假扣押執行程序前所為之催告，尚不生催告之效力，其
    據以聲請返還擔保金，自不應准許。原裁定法院駁回抗告人之聲請，核無不當。
    抗告意旨指摘原裁定不當，求予廢棄，為無理由，應予駁回。
五、據上論結，本件抗告為無理由，爰裁定如主文。
中      華      民      國    九十二    年      九      月      四      日
                                  民事第九庭
                                      審判長法  官  吳  謙  仁
                                            法  官  蘇  瑞  華
                                            法  官  魏  大  喨
正本係照原本作成。
如不服本裁定應於送達後十日內向本院提出再抗告狀，並繳納再抗告費新台幣壹仟元
。
中      華      民      國    九十二    年      九      月      五      日
                                            書記官  黃  美  玉


司法院資訊處製作；財團法人民間司法改革基金會備份。
